---
title: "clase_1"
author: "peter"
date: "27-12-2020"
output: pdf_document
---

```{r setup, include=FALSE}
knitr::opts_chunk$set(echo = TRUE)
```

# El tidyverse

## Estructura de datos en R

Vectores: Un conjunto lineal de datos.
Matrix: Una tabla con solo numeros.
Data Frame: Una tabla donde cada columna tiene un tipo de dato.
List: Aqui puede contener las anteriores categorias.

### Vector

Secuencia lineal de datos, puede ser de muchos tipos (numéricos, carácteres, lógico, etc.)
Ejemplo:
```{r}
data(uspop)
uspop
```
El comando "data()" carga base de datos que ya se encuentran en R.

Otro ejemplo de vector se consigue asi:
```{r}
# crear un vector x
x <- c(2,3,4,5,3,4,6,3,7,6,4)
x
```

A este vector x creado, se le pueden aplicar varias funciones
```{r}
mean(x) # media
sd(x) # desviación estandar
x * 4 # multiplica cada valor de x por 4
```

El sub-seteo de los vectores se consigue de varias maneras, una de las mas simples se muestran a continuación:
```{r}
uspop[5] # obtiene el 5to elemento
uspop[c(5,8)] # obtiene el 5to y 8vo elemento
uspop[5:8] # obtiene los valores del 5to al 8vo elemento
```

Ademas, se puede crear otros vectores a partir del sub-seteo de un vector.
```{r}
# creación de un vector y a partir del vector x
y <- x[c(5,8)] # crea el vector y con 2 elementos de vector x.
```


### Data Frame
Una tabla, donde cada columna es un tipo de dato (númerico, lógico, etc.). Cada columna es un vector.
Ejemplo:
```{r}
data("iris")
View(iris) # abre iris en una ventana
```

Con un data.frame se puede trabajar seleccionando columnas mediante el signo "$" luego del nombre del data, y escribiendo el nombre de la columna.
```{r}
iris$Sepal.Length # selecciona la columna Sepel.Length y la muestra como vector.
```

En los data.frame se puede seleccionar por filas y columnas mediate [], así luego del nombre del data.frame[fila,columna]
```{r}
iris[1,] # a la derecha de la como indica las filas
iris[c(1,4,6),] # selecciona las filas 1, 4 y 6
iris[seq(5,150, by = 5),] # selecciona filas en secuencia de la 5 a la 150 de 5 en 5.
```

Tambien se puede realizar una serie de tareas adicionales, en el siguiente bloque se creara un vector a partir de un data.frame, luego de eso vector se crearan 3 vectores mas uno por cada especie, para luego obtener la media y desviación estandar de cada especie.
```{r}
# Haré un vector con el largo de petalo
largo_petalo <- iris$Petal.Length
largo_petalo

# con ese vector podemos separarlo según especies
largo_setosa <- largo_petalo[1:50]
largo_versicolor <- largo_petalo[51:100]
largo_virginica <- largo_petalo[101:150]

# aplicando funciones a los vectores (media y desviación estandar)
mean(largo_setosa); sd(largo_setosa)
mean(largo_versicolor); sd(largo_versicolor)
mean(largo_virginica); sd(largo_virginica)
```


## Principios de Tidydata

Se debe comenzar cargando los paquetes a utilizar
```{r}
library(tidyverse)
```

### Summarize y group_by

group_by reune observaciones segun una variable
summarize resume una variable

