---
title: "clase_1"
author: "peter"
date: "27-12-2020"
output: pdf_document
---

```{r setup, include=FALSE}
knitr::opts_chunk$set(echo = TRUE)
```

# El tidyverse

## Estructura de datos en R

Vectores: Un conjunto lineal de datos.
Matrix: Una tabla con solo numeros.
Data Frame: Una tabla donde cada columna tiene un tipo de dato.
List: Aqui puede contener las anteriores categorias.

### Vector

Secuencia lineal de datos, puede ser de muchos tipos (numéricos, carácteres, lógico, etc.)
Ejemplo:
```{r}
data(uspop)
uspop
```
El comando "data()" carga base de datos que ya se encuentran en R.

Otro ejemplo de vector se consigue asi:
```{r}
# crear un vector x
x <- c(2,3,4,5,3,4,6,3,7,6,4)
x
```

A este vector x creado, se le pueden aplicar varias funciones
```{r}
mean(x) # media
sd(x) # desviación estandar
x * 4 # multiplica cada valor de x por 4
```

El sub-seteo de los vectores se consigue de varias maneras, una de las mas simples se muestran a continuación:
```{r}
uspop[5] # obtiene el 5to elemento
uspop[c(5,8)] # obtiene el 5to y 8vo elemento
uspop[5:8] # obtiene los valores del 5to al 8vo elemento
```

